【裁判字號】    92,交上易,24
【裁判日期】    920227
【裁判案由】    公共危險
【裁判全文】
臺灣高等法院刑事判決                            九十二年度交上易字第二四號
    上  訴  人
    即  被  告  丙○○
右上訴人因公共危險案件，不服臺灣板橋地方法院九十一年度交易字第三八○號，中
華民國九十一年九月二十四日第一審判決（起訴案號：臺灣板橋地方法院檢察署九十
一年度偵字第一○四二九號）提起上訴，本院判決如左：
    主  文
上訴駁回。
    事  實
一、劉慶日明知飲用酒類過量將不能安全駕駛動力交通工具，竟仍於民國九十一年六
    九日中午，在台北縣三重市○○街朋友住處飲酒後，其吐氣所含酒精濃度已達每
    公升０點九八毫克，不能安全駕駛動力交通工具之狀態下，猶於當日晚上，從上
    開台北縣三重市○○街朋友住處，騎乘車號ＣＤＬ─七六七號機車欲返回板橋住
    處，於當晚八時五十五分許，途經台北縣板橋市大漢橋機車引道時，為警當場攔
    檢實施檢測，其呼氣所含酒精濃度高達每公升０點九八毫克，客觀上已達不能安
    全駕駛動力交通工具之程度，始查悉上情。
二、案經臺北縣政府警察局報請臺灣板橋地方法院檢察署檢察官偵查起訴。
    理  由
一、訊據被告丙○○固坦承於前揭時地飲酒後駕車之事實，惟矢口否認有何犯行，辯
    稱：伊僅飲用三罐啤酒，伊當日係晚上接近九時許始離開友人住處，本件酒精濃
    度測試報告係前一位受測試者之數據，並非伊呼氣所測得之酒精濃度數值云云。
    惟查被告丙○○於右揭時地飲酒後吐氣所含酒精成分已達每公升Ｏ點九八毫克之
    情形下，仍騎乘機車，為警攔檢查獲並實施酒精濃度測試以及本件卷附之酒精濃
    度測試報告確係被告自行呼氣所測得等情，業據證人即查獲之警員黃俊沛及陳易
    梵證述明確，且有酒精測定值影本一紙在卷足據。被告雖辯稱本件酒精濃度測試
    報告係前一位受測試者之數據，並非伊呼氣所測得之酒精濃度數值云云，並舉證
    人乙○○、甲○○到庭證稱被告當天從下午喝到八點左右，八點以後就開始泡茶
    了，他是在快九點的時候離開等語，被告並提出行動電話通聯紀錄，證明其行動
    電話於當晚九點二十七分及五十五分與證人之間有電話聯絡。惟查被告自承其於
    九十一年六九日被查獲日當天中午起即在友人甲○○住處飲酒，喝到當晚七、八
    點，惟不知離開之正確時間，而警員確有對伊做酒精濃度測試等語（本院九十二
    年二月十日訊問筆錄、九十二年二月二十日審理筆錄），從而被告於當晚經警在
    其呼氣中測得酒精濃度，自屬可能。且證人即查獲之警員黃俊沛及陳易梵於偵查
    時到庭證稱確有為被告做酒精濃度測試，當時被告拒絕在酒精濃度測試表上簽字
    等語（偵查卷第二十二頁、第二十三頁、第二十六頁、第二十七頁），查證人黃
    俊沛及陳易梵係執行公務之員警，其與被告間素無怨隙，自無誣陷被告之理。被
    告所辯其係在當晚接近九時許始離開友人住處，酒精濃度測試報告係前一位受測
    試者之數據，並非伊呼氣所測得之酒精濃度數值云云，顯係事後圖卸之詞，而上
    開證人乙○○、甲○○均係被告之好友，其證詞顯有意偏袒被告，均不足採。而
    上開行動電話通聯紀錄亦不足為有利於被告之認定。
二、按刑法第一百八十五條之三規定服用酒類致不能安全駕駛動力交通工具，係抽象
    危險犯，並不以發生具體危險為必要，至所謂酒醉狀態，只需一般評價程度達於
    對車輛駕駛行為失其必要之注意力或判斷力之虞即可，至實際上對駕駛行為是否
    發生具體危險，則並不重要。又行為人飲酒後如其呼氣酒精濃度達人體酒精濃度
    為每公升○‧五毫克時，即有反應較慢、感覺減低並影響駕駛之情形，有行政院
    國軍退除役官兵輔導委員會臺北榮民總醫院八十八年八月五日（八八）北總內字
    第二六八六八號函附卷可參，且汽車駕駛人飲酒後其呼氣中酒精濃度如已達於每
    公升○‧五五毫克，其肇事率為一般未飲酒者之十倍，亦有中央警察大學交通學
    系暨交通管理研究所教授蔡志中之研究報告在卷可憑，況法務部於八十八年五月
    十日亦邀集司法院刑事廳、交通部、行政院衛生署、內政部警政署及中央警察大
    學等相關單位決議，並參酌美國加州運輸部交通安全局所實驗之結果，以呼氣酒
    精濃度逾每公升含Ｏ．五五毫克時，即得認為不能安全駕駛為認定標準，蓋因由
    美國、德國及日本等國家所進行之酒精濃度與精神狀態之測試實驗，呼氣中酒精
    濃度達每公升Ｏ．五五毫克時，就人之生理方面，已產生視覺反應遲鈍、影像不
    能集中、同時不能看清前方路況及車旁照後鏡等狀況，其駕駛能力已受有影響，
    其肇事率已為一般正常人之十倍，足徵此項認定標準，依一般社會通念，客觀上
    足以認定已達不能安全駕駛之程度。綜上所述，被告於飲酒後，其體內之酒精濃
    度經警攔查檢測其呼氣所含酒精濃度高達每公升０點九八毫克，是依前述臺北榮
    民總醫院函文及學者研究報告所提出「不能安全駕駛」之酒精含量數值、被告酒
    精濃度檢測表等證據，足認被告於騎乘機車經警查獲之當時，顯然已達不能安全
    駕駛之情狀，是被告所辯，顯係圖卸飾詞，殊無可採，本件事證明確，被告犯行
    洵堪認定，應依法論科。
三、核被告丙○○所為，係犯刑法第一百八十五條之三之酒後不能安全駕駛罪。原審
    因認被告罪證明確，援引刑法第一百八十五條之三、第四十一條第一項前段，罰
    金罰鍰提高標準條例第二條之規定，並審酌被告之品行、生活狀況、智識程度、
    犯罪所生之損害，及犯罪後態度等一切情狀，量處有期徒刑四月，並諭知易科罰
    金之折算標準。原審認事用法，均無不合，量刑亦屬妥適，被告起起上訴，其仍
    執陳詞否認其有服用酒類，不能安全駕駛動力交通工具而駕駛之犯行，其上訴無
    理由，應予駁回。
據上論斷，應依刑事訴訟法第三百六十八條，判決如主文。
本案經檢察官洪泰文到庭執行職務。
中      華      民      國    九十二    年      二      月    二十七    日
                              臺灣高等法院交通法庭
                                  審判長法  官陳  正  雄
                                        法  官  許  宗  和
                                        法  官  許  錦  印
右正本證明與原本無異。
不得上訴。
                                        書記官  楊  妙  恩
中      華      民      國    九十二    年      三      月     三       日
附錄本判決論罪科刑法條：
刑法第一百八十五條之三：
服用毒品、麻醉藥品、酒類或其他相類之物，不能安全駕駛動力交通工具而駕駛者，
處一年以下有期徒刑、拘役或三萬元以下罰金。


司法院資訊處製作；財團法人民間司法改革基金會備份。
